ACORDAO-COMPLETO-2417485

ACÓRDÃO 7658/2020 ATA 23/2020 - PRIMEIRA CÂMARA

VISTOS, relatados e discutidos estes autos nos quais se analisam embargos de declaração opostos pelo Sr. Geraldo Simões Ferreira, em face do Acórdão 5998/2020-TCU-Primeira Câmara, por meio do qual esta Corte de Contas não conheceu do pedido de reexame interposto pelo embargante em face do Acórdão 3372/2020-TCU-Primeira Câmara.
ACORDAM os Ministros do Tribunal de Contas da União, reunidos em Sessão da 1ª Câmara, diante das razões expostas pelo Relator, em:
9.1. conhecer dos presentes embargos de declaração com fundamento nos arts. 32, inciso II, e 34 da Lei 8.443/1992, para, no mérito, rejeitá-los, por inexistir a contradição alegada na deliberação embargada;
9.2. dar ciência desta decisão ao embargante e à Gerência Executiva do INSS em Santos/SP.

Embargos de declaração opostos em face de decisão que não conheceu de pedido de reexame interposto pelo embargante.

Primeira Câmara

3. Embargante: Geraldo Simões Ferreira (XXX.861.688-XX).

13.1. Ministros presentes: Walton Alencar Rodrigues (Presidente), Benjamin Zymler, Bruno Dantas e Vital do Rêgo (Relator).
13.2. Ministros-Substitutos presentes: Augusto Sherman Cavalcanti, André Luís de Carvalho e Weder de Oliveira.

VITAL DO RÊGO

Ministro Vital do Rêgo.

Trata-se de embargos de declaração opostos por Geraldo Simões Ferreira em face do Acórdão 5998/2020-TCU-Primeira Câmara, por meio do qual esta Corte de Contas não conheceu do pedido de reexame interposto pelo embargante em face do Acórdão 3372/2020-TCU-Primeira Câmara, por meio do qual o TCU considerou legal, para fins de registro, o ato de concessão de aposentadoria emitido em favor do embargante.
Em seu apelo recursal, juntado na peça 20, protocolizado no dia 25/6/2020 o embargante sustenta, no mérito, que:
 (...) 
I - Da síntese processual e da decisão embargada
Trata-se de procedimento especifico que apreciou ato sujeito à registro de "concessão de aposentadoria", na forma prevista do art. 259, Inciso II, do Regimento Interno do Tribunal de Contas da União. 
De inicio, se faz necessário dizer que, em procedimento anterior (Acórdão TCU n° 2.030/2007 - 2° Câmara) houvera sido rejeitado tal registro por inconsistência no tocante a remuneração (proporcionalidade das gratificações) , o que veio a gerar o presente procedimento, diga-se, sem qualquer citação/intimação do interessado/recorrente, desde então. 
Entretanto, desconhece-se o fundamento legal para a glosa "da vantagem pessoal nominalmente identificada", anotada - frisa-se, ERRONEAMENTE - na Ficha Financeira como sendo DIFERENÇA INDIVIDUAL vinculada a Lei n° 7.961, de 1989.
Como noticiado no Recurso de PEDIDO DE REEXAME do procedimento que gerou o Acórdão n° 3.372/2020, em 2010, o órgão Gestor de Pessoal - RH, da Gerência Executiva do INSS - Santos/São Paulo, "glosou" a parte da remuneração Código 22 - DIFERENÇA INDIVIDUAL, percebida pelo Interessado/Recorrente, diga-se, desde sua implementação consoante o Decreto Lei n° 2.280 de 1985. 
Nesta oportunidade, foi juntado elementos (prova material) comprovando que a rubrica DIFERENÇA INDIVIDUAL, SE DEVEU A TRANSFORMAÇÃO DO EMPREGO DO SERVIDOR CONTRATADO PELO ÓRGÃO DA ADMINISTRAÇÃO FEDERAL DIRETA E AUTARQUIA FEDERAL VINCULADA A TABELA DE ESPECIALISTA para a Lei n°5.645, de 10.12.1970. 
Embora repetitivo, saliente-se que esta TRANSFORMAÇÃO se deu através do Decreto - Lei n°2.280, de 1985.
Portanto, na forma estabelecida na alínea "c", do art. 101 bem como art. 3° e art. 50, da supracitada legislação, o Interessado/Recorrente, passou a ter seu vínculo laborai com o Serviço Público Federal na forma estipulada do Plano de Classificação de Cargos, instituído pelo Decreto-Lei n°5.645 de 1970. 
Contudo, data vênia", houve contradição, na referida decisão exarada no v. Acórdão n° 5.998/2020 "que não conheceu do pedido de reexame do Interessado/Recorrente, ante a ausência de interesse recursal". 
E pior ainda foi feito menção no v. Acórdão de que do exame da Ficha Financeira no SIAPE, não consta a existência de Vantagem Nominalmente Identificada. 
II - Da contradição 
Excelência! Com todo o respeito, certamente de forma involuntária, v. Acórdão, precisa ser esclarecido pois como se dizer que não há o interesse recursal (sic !!!) , se o interessado/recorrente está sem receber o estipendio relativo á DIFERENÇA INDIVIDUAL (CÓD. 22) , desde 2010, por glosa indevida. 
O art. 171, do Regimento Interno, assim dispõe: 
"Art. 171. Nenhum ato será declarado nulo se do vício não resultar prejuízo para a parte, para o erário, para a apuração dos fatos pelo Tribunal ou para a deliberação adotada." 
Excelência! Salta aos olhos "o prejuízo" financeiro que está sendo causado ao interessado/recorrente.
Houve escancaradamente a pratica de um "ato irregular" pelo agente público lotado no Setor de Recursos Humanos da Gerência Executiva do INSS - Santos/São Paulo, no tocante aos registros da Ficha Financeira do interessado/recorrente, O QUAL, SEGUNDO CONSTA NÃO HÁ ANOTAÇÃO DA DIFERENÇA INDIVIDUAL. 
ENTRETANTO para esclarecer de uma vez por todas, o interessado/recorrente, junta cópia de 'FICHA DE REGISTRO DE EMPREGADO' emitida pela SUNAMAM, comprovando a transposição da Tabela de Especialista para a Tabela Permanente (Lei n° 5. 645/1970) . 
Obs.: tal documento encontrado somente agora. 
NOTORIAMENTE CARACTERIZADO A DESIDIA FUNCIONAL, QUE PERMANECENDO TAL SITUAÇÃO, SÓ RESTARA A PROCURA DE OUTRAS VIAS PARA SOLUÇÃO DA NULIDADE ABSOLUTA DO ATO VICIADO. 
O Regimento Interno deste Colendo Tribunal de Contas da União, dispõe dispositivos acerca das irregularidades, a saber: §§ 3° e 6°, do artigo 260, bem como o § 2°, do artigo 262. 
Em suma, difícil entender que o Tribunal de Contas da União, não apure as falhas da autoridade administrativa responsável por ato de registro de informações financeiras de pessoal, constante do SIAPE. 
III -Da conclusão 
NOTÓRIO que o interessado/recorrente tem direito a percepção do estipendio referente a DIFERENÇA INDIVIDUAL (Cod. 22) , estabelecida pelo Decreto-Lei n°2.280/1985.
Portanto, não há que ser aplicada a Lei n°7.961, de 1989, no caso em tela. 
Noutro ponto, temos que as provas materiais carreadas com a peça recursal embasando o PEDIDO DE REEXAME do v. Acórdão n° 3.372/2020, não foram consideradas impertinentes e, portanto, deveriam embasar um procedimento especifico para apuração dos fatos, considerando este C. Tribunal um órgão de controle interno. (art. 259, Inciso II - Regulamento Interno) . 
Nestas condições, considerando o vício apontado, torna-se imperioso do DECRETO DE NULIDADE DO ACÓRDÃO N° 3.372/2020, referente a legalidade do ato de concessão de aposentadoria do Interessado/Recorrente, até regularização dos registros da Ficha Financeira, peal Gerência Executiva do INSS - Santos/São Paulo. 
Diante de todo o exposto, requer sejam acolhidos os presentes Embargos de Declaração para o suprimento da contradição apontada, DECLARAR PREJUDICADO (§ 6°. DO ART. 260, do REG.INTERNO, e a Súmula TCU 1459 o ato de concessão de aposentadoria, até a devida apuração dos fatos quanto aos registros da Ficha Financeira no SIAPE, originário da Gerência Executiva do INSS - Santos/São Paulo, os quais sugere dúvidas inclusive a todos servidores lotados no respectivo Órgão.
Eis o Relatório.

não há.

Não atuou.

EMBARGOS DE DECLARAÇÃO OPOSTOS EM FACE DO ACÓRDÃO 5.998/2020-TCU-1ª CÂMARA, POR MEIO DO QUAL ESTA CORTE DE CONTAS NÃO CONHECEU DO PEDIDO DE REEXAME INTERPOSTO PELO EMBARGANTE. CONTRADIÇÃO ALEGADA NÃO CARACTERIZADA. ESCLARECIMENTOS. CONHECIMENTO. REJEIÇÃO.

APOSENTADORIA (APOS)

não atuou.

Em análise, embargos de declaração opostos pelo Sr. Geraldo Simões Ferreira, em face do Acórdão 5998/2020-TCU-Primeira Câmara, prolatado na sessão de 26/5/2020, por meio do qual esta Corte de Contas não conheceu do pedido de reexame interposto pelo embargante em face do Acórdão 3372/2020-TCU-Primeira Câmara, da relatoria do Min. Benjamin Zymler, por meio do qual o TCU considerou legal, para fins de registro, o ato de concessão de aposentadoria emitido em favor do embargante.
Preliminarmente, destaco que o embargante foi notificado da decisão atacada em 9/6/2020 sendo que o presente apelo foi protocolizado em 25/6/2020. Restam, portanto, intempestivos os presentes embargos. A despeito de tal fato, considerando as dificuldades causadas pela pandemia de coronavirus e tendo em vista assegurar o princípio do contraditório, conheço do apelo apresentado.
O Acórdão embargado foi vazado nos seguintes termos:
Acórdão 5998/2020-TCU-Primeira Câmara
	Trata-se de pedido de reexame interposto por Geraldo Simões Ferreira, em face do Acórdão 3372/2020-TCU-Primeira Câmara, por meio do qual esta Corte de Contas considerou legal, para fins de registro, o ato de concessão de aposentadoria do ora recorrente (peça 8) .
	Considerando que, no presente caso, não se pode reconhecer a existência de interesse recursal, visto que a decisão ora recorrida não impingiu qualquer sucumbência, sanção ou prejuízo ao recorrente; 
	Os Ministros do Tribunal de Contas da União, quanto ao processo a seguir relacionado, ACORDAM, por unanimidade, com fundamento no art. 48, da Lei 8.443/1992, e nos arts. 143, inciso IV, alínea "b", e § 3º, 277, inciso II, 282 e 286, parágrafo único, do Regimento Interno do TCU, em:
	a) não conhecer do pedido de reexame interposto por Geraldo Simões Ferreira, ante a ausência de interesse recursal; 
		b) esclarecer ao recorrente que:
	b.1) a apreciação da legalidade de sua aposentadoria pelo TCU teve como objeto a versão do ato que foi submetido pelo INSS;
	b.2) no exame procedido pela unidade técnica especializada deste Tribunal, não se verificou, na ficha financeira no Siape, a existência de vantagens sujeitas à verificação manual; 
	b.3) tendo em vista não ter havido sucumbência quanto à decisão (pois esta autorizou o registro do ato) , bem como a consequente não admissão do recurso, não há margem, neste processo, para que se discuta possível erro por parte do INSS relativo aos atuais pagamentos; 
	b.4) a rubrica referente à diferença individual a que alude o recorrente não figurou no ato de aposentadoria registrado pelo TCU e nem é percebida nos seus proventos atuais. Por tal razão, cabe ao interessado requerer diretamente ao órgão de origem a eventual inclusão da referida parcela em seus proventos e, sendo esta a inclusão deferida, caberá ao referido órgão enviar a esta Corte de Contas, para apreciação da legalidade, o respectivo ato de alteração contemplando a parcela mencionada; e
	c) encaminhar cópia desta decisão, acompanhada da instrução da unidade técnica, ao recorrente e aos órgãos/entidades interessados.
Em seu apelo, o embargante sustenta, em síntese, haver contradição na decisão atacada eis que há interesse recursal de sua parte, uma vez que, na sua compreensão, a parcela "DIFERENÇA INDIVIDUAL" estabelecida pelo Decreto-Lei 2.280/1985 seria devida em seus proventos. 
-II-
A despeito dos argumentos apresentados, entendo que o apelo manejado pelo embargante não tem o condão de promover alteração na parte dispositiva do acórdão embargado pelas razões que passo a expor.
De início, destaco que a análise de legalidade se circunscreve ao ato que está autuado no processo submetido à deliberação. No processo em epígrafe, consta o ato de número Sisac 10262970-04-2014-000022-1 (peça 3) .
Referido ato foi cadastrado no sistema Sisac em 2014 para substituir o primeiro ato inicial (10805109-04-1998-000851-5) que fora apreciado pela ilegalidade por meio do Acórdão 4758/2010-TCU-Primeira Câmara, proferido nos autos do TC Processo 005.149/2009-3. Daquela decisão, o embargante não recorreu sendo certo que o TC Processo 005.149/2009-3 seria o processo adequado para a discussão que o embargante deseja promover nos presentes autos.
De outro lado, observo que no ato que integra dos presentes autos, a rubrica inquinada não constou, conforme se observa dos quadros a seguir, extraídos do formulário de peça 3: 
Por esta razão o ato 10262970-04-2014-000022-1 foi apreciado pela legalidade. Dessa forma, com o ato recebendo o registro de forma incondicional, não resta, nos presentes autos, sucumbência ao embargante capaz de fundamentar a interposição de recurso. Se não há sucumbência, não há interesse recursal. Por tal razão o pedido de reexame interposto pelo interessado não foi conhecido. 
De mais a mais, ressalto, consoante já foi feito no Acórdão 5998/2020-TCU-Primeira Câmara, que a discussão que o embargante deseja promover acerca do direito de perceber a rubrica DIFERENÇA INDIVIDUAL pode se dar mediante solicitação administrativa ao órgão de origem que, caso entenda devida a inclusão da parcela em seus proventos, emitirá novo ato que posteriormente será submetido ao TCU, para análise da legalidade. 
Diante do que foi demonstrado, resta claro que a decisão embargada não padece da contradição apontada pela embargante, razão pela qual o apelo deve ser conhecido e rejeitado.
Ante o exposto, VOTO para que seja adotada a minuta de acórdão que ora trago ao exame deste Colegiado.
TCU, Sala das Sessões Ministro Luciano Brandão Alves de Souza, em 14 de julho de 2020.
Ministro VITAL DO RÊGO 
Relator